臺灣桃園地方法院小額民事判決
111年度壢小字第778號
原      告  艾亞蘭  
被      告  邱奕傑  

            周鼎睿  

            羅姿霖




上列當事人間請求返還不當得利事件，本院於民國111年9月27日
言詞辯論終結，判決如下：
    主    文
被告邱奕傑應給付原告新臺幣100,000元，及自民國111年3月17
日起至清償日止，按年息5％計算之利息。
原告其餘之訴駁回。
訴訟費用新臺幣1,000元由被告邱奕傑負擔。
本判決原告勝訴部分得假執行。
    事實及理由
壹、程序事項
　　被告周鼎睿經合法通知，未於言詞辯論期日到場，核無民事
    訴訟法第386條各款所列情形，爰依原告之聲請，由其一造
    辯論而為判決。
貳、實體事項
一、原告主張：被告羅姿霖為中信房屋中壢健行加盟店業務，被
    告周鼎睿為中信房屋中壢健行加盟店經理，被告邱奕傑為中
    信房屋中壢捷運中豐加盟店業務。被告羅姿霖於民國111年1
    月7日與被告周鼎睿、邱奕傑等先向原告佯稱有賣家欲出售
    坐落桃園市○○區○○段000地號及其上門牌號碼桃園市○○區○○○
    街0號5樓房屋（下稱系爭房屋，以下合稱系爭不動產），並
    傳送渠等以不詳方式修改過之屋況照片予原告，且未提供同
    地區實價登陸資訊與原告，刻意隱瞞系爭房屋具重大瑕疵及
    參考價格之交易重要訊息，待原告要求看屋時，被告羅姿霖
    主動表示目前無法看屋，要待下週才能看等語，因原告先前
    曾與被告羅姿霖接洽其他房屋物件無果，被告羅姿霖便要求
    原告直接出價斡旋，更在電話中不斷催促，誘騙原告簽約致
    原告陷於錯誤，遂於111年1月8日先與被告周鼎睿、羅姿霖
    等人在中信房屋中壢健行加盟店簽署「確認書」、「附停止
    條件定金（斡旋金）委託書」，及交付新臺幣(下同)100,00
    0元之定金，隨即與佯裝賣家之被告邱奕傑簽署「不動產買
    賣契約書」（下稱系爭買賣契約）。原告於111年1月10日與
    被告羅姿霖共同前往看屋，發現系爭房屋現況根本與被告羅
    姿霖先前提供之照片天差地遠，不僅存有諸多重大瑕疵，廁
    所、屋頂都快腐朽崩塌，原告是受被告詐欺陷於錯誤，才會
    購買系爭不動產並簽定系爭買賣契約，又被告邱奕傑已將系
    爭房屋轉售予他人，致原告受有100,000元之財產損害，為
    此，爰依不當得利之法律關係提起本件訴訟等語。並聲明：
    被告應連帶給付原告100,000元，及自起訴狀繕本送達翌日
    起至清償日止，按年息5％計算之利息。
二、被告則以：
（一）被告邱奕傑：其於110年底購入系爭房屋後，已於111年3
      月4日將系爭房屋以2,700,000元售予訴外人曾琡媛，也有
      寄存證信函通知原告解除系爭買賣契約，原告都沒有回復
      ，當然覺得原告無意購買系爭房屋，不是故意一屋二賣等
      語，資以抗辯。並聲明：原告之訴駁回。
（二）被告羅姿霖：因為當時被告邱奕傑買賣系爭房屋時間相近
      ，所以實價登入資訊還沒查出來，原告所表示其提供之系
      爭房屋照片與實際屋況不符一節不實，屋況與照片內容一
      樣，只是原先系爭房屋未刷上油漆，但其提供之照片是刷
      完油漆的，也有跟原告說其沒看過系爭房屋，看完再下斡
      旋，原告急著怕機會流失買不到系爭房屋，才會同意購買
      等語，資以抗辯。並聲明：原告之訴駁回。
（三）被告周鼎睿未於言詞辯論期日到場，亦未提出準備書狀作
      何聲明或陳述。
三、原告主張其於111年1月8日與被告周鼎睿、羅姿霖等人在中
    信房屋中壢健行加盟店簽署「確認書」、「附停止條件定金
    （斡旋金）委託書」，及交付定金100,000元，後與被告邱
    奕傑簽署系爭買賣契約；系爭房屋已由被告邱奕傑售予曾琡
    媛等情，業據其提出系爭買賣契約、斡旋書、通訊軟體LINE
    對話紀錄、系爭房屋修飾前後照片、存證信函、簽約照片等
    件附卷可稽（見本院卷第4至87頁），且為到場之被告所不
    爭執，復被告周鼎睿經合法送達無正當理由未到庭，依民事
    訴訟法第280條第1項之規定，視同自認，堪信此部分主張為
    真實。
四、按無法律上之原因而受利益，致他人受損害者，應返還其利
    益。雖有法律上之原因，而其後已不存在者，亦同，民法第
    179條定有明文。經查，被告邱奕傑於111年1月12月寄發存
    證信函，通知解除系爭買賣契約並沒收定金100,000元等情
    ，有存證信函1份可參（見本院卷第76至81頁），且為被告
    邱奕傑於言詞辯論期日時所自陳，則原告與被告邱奕傑間之
    系爭買賣契約既經被告邱奕傑解除而消滅，被告邱奕傑即無
    繼續保留100,000元定金之法律上原因，是原告主張請求返
    還上開定金，自屬有據。至原告請求被告羅姿霖、周鼎睿連
    帶返還定金100,000元一節，參系爭買賣契約之當事人為原
    告與被告邱奕傑，被告羅姿霖、周鼎睿非契約當事人，亦未
    受領定金，又依原告所舉之事證，難認被告羅姿霖、周鼎睿
    有何詐欺原告或侵害財產權之行為，故原告請求被告羅姿霖
    、周鼎睿連帶返還定金，即屬無據，不應准許。
五、末按遲延之債務，以支付金錢為標的者，債權人得請求依法
    定利率計算之遲延利息；應付利息之債務，其利率未經約定
    ，亦無法律可據者，週年利率為百分之5 ；給付無確定期限
    者，債務人於債權人得請求時，經其催告而未為給付，自受
    催告時起，負遲延責任。其經債權人起訴而送達訴狀，或依
    督促程序送達支付命令，或為其他相類之行為者，與催告有
    同一之效力，民法第233 條第1 項、第203 條、第229 條第
    2 項分別定有明文。經查，本件請求金額屬給付未定確定期
    限之金錢債權，而起訴狀繕本係於111年3月16日送達被告邱
    奕傑，有本院送達證書1 份附卷可稽（見本院卷第94頁），
    原告依上開規定併予請求被告邱奕傑給付自起訴狀繕本送達
    翌日即111年3月17日起至清償日止，按年息5％計算之利息，
    亦屬有據，應予准許。
六、綜上所述，原告依不當得利之法律關係提起本件訴訟，請求
    被告邱奕傑給付100,000 元，及自起訴狀繕本送達翌日即11
    1年3月17日起至清償日止，按年息5％計算之利息，為有理由
    ，逾此範圍之請求，則無理由，應予駁回。
七、本件原告勝訴部分係依民事訴訟法第436 條之8 適用小額訴
    訟程序所為被告敗訴之判決，依同法第436 條之20規定，應
    依職權宣告假執行。
八、本件事證已臻明確，兩造其餘攻擊防禦方法及所提證據，核
    與判決結果不生影響，爰不逐一論述，併此敘明。
九、訴訟費用負擔之依據：民事訴訟法第79條。並依職權確定如
    主文第3項所示。
中　　華　　民　　國　　111 　年　　10　　月　　27　　日
                  中壢簡易庭      法  官  張得莉
以上為正本係照原本作成。
如不服本判決，應於送達後20日內，向本院提出上訴狀並表明上
訴理由，如於本判決宣示後送達前提起上訴者，應於判決送達後
20日內補提上訴理由書（須附繕本）。
如委任律師提起上訴者，應一併繳納上訴審裁判費。
中　　華　　民　　國　　111 　年　　10　　月　　27　　日
                                  書記官  鄭涵勻